臺灣高雄地方法院刑事判決　　　　　　　　　　　　九十三年度訴字第二一二三號
　　公　訴　人　臺灣高雄地方法院檢察署檢察官
　　被　　　告　乙○○
右列被告因偽證案件，經檢察官提起公訴（九十三年度偵字第一０八八六號），本院
判決如左：
    主  文
乙○○證人於執行審判職務之公署審判時，於案情有重要關係之事項，供前具結而為
虛偽陳述，處有期徒刑月，緩刑貳年。
    事  實
一、乙○○與施繼盛（已另案因傷害案件經本院簡易判決判處有期徒刑三月；另案上
    訴中）原為夫妻關係（分別於七十二年二月結婚，於九十一年十月二十八日離婚
    ；復於九十二年二月結婚，九十三年七月七日離婚），林茂樹則為停車場管理員
    。因施繼盛與林茂樹，於民國九十二年七月二十八日上午六時四十分許，在高雄
    縣鳳山市○○街一七四巷口發生停車爭執，林茂樹竟持其拾得木棍一枝毆打施繼
    盛，施繼盛見狀則奪下林茂樹手持之木棍加以反擊，致施繼盛、林茂樹因而分別
    各受有傷害，乙○○亦在場目擊上揭過程且明知其於九十二年八月八日至高雄縣
    政府警察局鳳山分局埤頂派出所（下稱埤頂派出所）製作筆錄時，曾向承辦員警
    表示：「後來我先生有抓到林茂樹手中棍子，在搶下林茂樹手中木棍後，我先生
    有持該木棍向林茂樹攻擊」等語，然乙○○竟欲為施繼盛脫罪，基於偽證之犯意
    ，於九十三年五月四日上午九時三十分，在臺灣高雄地方法院九十二年度簡上字
    第七六七號施繼盛傷害案件審判期日，到庭作證，供前具結後，對於該案案情有
    重要關係事項，即施繼盛有無奪下木棍反擊毆打林茂樹一節，當庭謊稱：「林
    茂樹用木棍往我先生身體上打，我先生因為被打，所以『以手反擊』回去，：：
    我先生怕林茂樹再次以木棍打他，就用手抓住林茂樹的木棍，我：：也過去抓木
    棍，後來不久鄰長路過過來，將木棍取走。（辯護人問：是否有看到你先生搶走
    林茂樹的木棍）沒有，（辯護人問：是否見到你先生以木棍打林茂樹）沒有；
    （辯護人問：為何你在警訊中說你先生有以木棍向林茂樹攻擊？）我沒有如此說
    ，警察問我說是否有互相打架，我說是我先生反擊，我說的反擊的意思是『以手
    反擊』」等語。即證稱未見施繼盛奪下木棍毆打林茂樹，亦未於警詢時表示施繼
    盛奪下木棍後，持該木棍毆打林茂樹，而為虛偽陳述。嗣於九十三年五月四日，
    在臺灣高雄地方法院九十二年度簡上字第七六七號施繼盛傷害案件審判期日，當
    庭勘驗播放乙○○警詢錄音帶結果，發現乙○○於警詢時係主動向員警陳述表示
    ：「施繼盛有搶到木棍，以木棍毆打林茂樹，但敲打幾次不詳。」等語，而發現
    上情。
二、案經臺灣高雄地方法院檢察署檢察官自動檢舉偵查起訴。
    理  由
一、訊據被告乙○○於偵訊及本院審理中均矢口否認有偽證犯行，辯稱：因林茂樹對
    其提出傷害告訴，其因緊張害怕自己亦有刑責，所以於警詢中陳述「施繼盛有搶
    到木棍，以木棍毆打林茂樹，但敲打幾次不詳。」等語。經查：
  (一)案外人林茂樹因認為案外人施繼盛、被告涉嫌共同傷害，而於九十二年八月二十
    七日向臺灣高雄地方法院檢察署提出告訴案外人施繼盛及被告傷害罪嫌，而被告
    經臺灣高雄地方法院檢察署於九十二年九月二十七日以九十二年度偵字第一七四
    六六號為不起訴處分，嗣經案外人林茂樹聲請再議，經臺灣高等法院高雄分院檢
    察署於九十二年十月二十九日以九十二年度上聲議字第一０七四號駁回再議確定
    ；案外人施繼盛則經臺灣高雄地方法院檢察署檢察官以九十二年度偵字第一七四
    六六號向本院聲請簡易判決處刑，經本院於九十二年十二月三日以九十二年度簡
    字第四六三三號刑事簡易判決判處有期徒刑三月，復經案外人施繼盛不服提起上
    訴，由本院以九十二年度簡上字第七六七號案件審理中，此有臺灣高雄地方法院
    檢察署檢察官九十二年度偵字第一七四六六號不起訴處分書、臺灣高等法院高雄
    分院檢察署九十二年度上聲議字第一０七四號處分書、臺灣高雄地方法院檢察署
    檢察官九十二年度偵字第一七四六六號聲請簡易判決處刑書各一份在卷可參（參
    見臺灣高雄地方法院檢察署九十二年度偵字第一七四六六號第五十五頁、第五十
    七頁、第六十二頁），是案外人施繼盛是否有奪取案外人林茂樹手持之木棍，並
    持以毆打案外人林茂樹，自屬就該案案情有重要關係之事項。
  (二)被告於九十三年五月四日上午九時三十分，在本院九十二年度簡上字第七六七號
    施繼盛傷害案件審判期日，以證人身分具結後證稱：「林茂樹用木棍往我先生
    身體上打，我先生因為被打，所以『以手反擊』回去，：：我先生怕林茂樹再次
    以木棍打他，就用手抓住林茂樹的木棍，我：：也過去抓木棍，後來不久鄰長路
    過過來，將木棍取走。（辯護人問：是否有看到你先生搶走林茂樹的木棍）沒有
    ，（辯護人問：是否見到你先生以木棍打林茂樹）沒有；（辯護人問：為何你
    在警訊中說你先生有以木棍向林茂樹攻擊？）我沒有如此說，警察問我說是否有
    互相打架，我說是我先生反擊，我說的反擊的意思是『以手反擊』」等語，此有
    九十三年五月四日本院九十二年度簡上字第七六七號審判筆錄、證人結文（參見
    本院九十二年度簡上字第七六七號卷宗第六頁、第一百一十頁）各一份在卷可參
    。
  (三)另案外人施繼盛持木棍毆打案外人林茂樹，業據被告於警詢中陳述明確，並經本
    院另案勘驗被告於警詢中之錄音帶，確有陳述案外人施繼盛持木棍反擊林茂樹等
    情，核與被告警詢筆錄記載大致相符，此有本院勘驗筆錄在卷足憑（參見本院九
    十二年度簡上字第七六七號卷宗第九十七頁），又案外人施繼盛確有向案外人林
    茂樹揮拳之行為，亦有臺灣高雄地方法院檢察署九十二年八月二十二日勘驗筆錄
    一份（參見臺灣高雄地方法院檢察署九十二年度偵字第一七四六六號第二十三頁
    ）在卷可參。而案外人林茂樹因案外人施繼盛為傷害犯行後，由高雄縣消防局鳳
    山分隊救護車直接送醫，並經救護紀錄表記載疑似骨折等情，此有高雄縣消防局
    九十三年三月十九日函暨救護紀錄表一紙附卷可憑（參見本院九十二年度簡上字
    第七六七號卷宗第七十四頁），並經本院調閱上揭卷宗查明無訛，應堪以認定。
    足證案外人施繼盛確實有持木棍毆打案外人林茂樹，則被告於警詢中為符合事實
    之證述後，於該案第二審審理中，在審理法院就案外人林茂樹是否持木棍毆打案
    外人施繼盛等案情有重要關係之事項審理時，於具結後，改口證稱：未見施繼盛
    奪下木棍毆打林茂樹，亦未於警詢時表示施繼盛奪下木棍後，持該木棍毆打林茂
    樹云云，顯屬虛偽不實之證述，應堪認定。
  (四)至被告辯稱因案外人林茂樹對其提出傷害告訴，其因緊張害怕自己亦有刑責，而
    於警詢為上揭陳述等語，然經本院另案勘驗被告於警詢中之錄音帶內容，當警員
    質疑為何林茂樹之手為何會斷，被告證述不知道，然後主動陳述案外人施繼盛持
    木棍反擊林茂樹等情，此有本院勘驗筆錄在卷足憑（參見本院九十二年度簡上字
    第七六七號卷宗第九十七頁），是被告應係在自由意志狀況下所為之陳述，並無
    緊張之情狀而為上揭陳述，應堪認定，故被告上揭辯稱顯與前揭事證不符，應係
    臨訟卸責之詞，不足採信。
  (五)綜上所述，被告於執行審判職務之本院審判時，對於有關案外人施繼盛是否持棍
    毆打案外人林茂樹之案情有重要關係之事項，供前具結後，翻異其於警詢中之證
    述，證稱：案外人施繼盛沒有持棍毆打案外人林茂樹等語，而為虛偽之陳述事證
    明確，本案被告犯行事證明確，洵堪認定。
二、核被告所為，係犯刑法第一百六十八條偽證罪。爰審酌被告於審判中就案情有重
    要關係之事項供前具結而為虛偽陳述，足以影響法院審判之正確性，妨害國家司
    法之公正性，且犯後猶否認犯行，惟念及被告行為時為案外人施繼盛之妻，此有
    高雄縣鳳山市第一戶政事務所九十三年九月十七日鳳一戶字第０九三０００八九
    五九號函檢附之離婚登記資料二份在卷可參，其因夫妻情誼而為偽證犯行等一切
    情狀，量處如主文所示之刑。另查，被告未曾有犯罪前科，有臺灣高等法院被告
    全國前案紀錄表、本院被告院內索引卡紀錄表、臺灣高雄地方法院檢察署刑案資
    料查註紀錄表各一份在卷可查，其素行尚稱良好，因一時失慮，致罹刑章，經此
    偵審程序，當能知所警惕，信無再犯之虞，認所宣告之刑以暫不執行為適當，爰
    依刑法第七十四條第一款規定，併諭知緩刑二年，以啟自新。
據上論結，應依刑事訴訟法第二百九十九條第一項前段、刑法第一百六十八條、第七
十四條第一款，判決如主文。
本案經檢察官甲○○到庭執行職務。
中      華      民      國    九十三    年      十      月    二十七    日
                              臺灣高雄地方法院刑事庭
                                  審判長法官  陳志銘
                                  法      官  莊珮君
                                  法      官  唐中興
右正本證明與原本無異。
如不服本判決應於收受本判決後十日內向本院提出上訴書狀。
                                  書  記  官  陳掌珠
中    華    民    國      九十三      年      十         月   二十七    日
附錄本判決論罪科刑法條：
刑法第一百六十八條
於執行審判職務之公署審判時或於檢察官偵查時，證人、鑑定人、通譯於案情有重要
關係之事項供前或供後具結，而為虛偽陳述者，處七年以下有期徒刑。
